臺灣高等法院高雄分院民事判決　　　98年度重上更(一)字第28號
上　訴　人　胡毛恨
訴訟代理人　湯瑞科律師
被上訴　人　趙阿對
　　　　　　林忠錦
　　　　　　林忠炎
　　　　　　林忠松
　　　　　　林啟峻
　　　　　　林進添
　　　　　　林新枝
　　　　　　李梅妹即林進榮之.
　　　　　　林振祐即林進榮之.
　　　　　　林忠生即林進榮之.
上列十人共同
訴訟代理人　李慶榮律師
　　　　　　孫守濂律師
　　　　　　許泓琮律師
上列當事人間請求拆屋還地等事件，上訴人對於民國96年12月5
日臺灣屏東地方法院95年度重訴字第76號第一審判決提起上訴，
經最高法院第一次發回更審，本院於100 年2 月15日言詞辯論終
結，判決如下：
    主  文
原判決關於駁回上訴人後開第二項請求及該部分假執行之聲請暨
訴訟費用之裁判均廢棄。
被上訴人趙阿對、林忠錦、林忠炎、林忠松、林啟峻、林新枝、
林進添應將坐落屏東縣萬丹鄉○○段八九一之二五地號土地如附
圖所示編號B2、面積貳佰貳拾貳平方公尺土地上之建物及編號B3
、面積肆拾貳平方公尺土地上之建物拆除，並將所占用之土地併
同編號B1、面積陸佰陸拾肆平方公尺之土地返還上訴人；並給付
上訴人新台幣捌萬參仟伍佰貳拾元及自民國九十五年十二月三十
日起至返還土地之日止，按年給付上訴人新臺幣壹萬陸仟柒佰零
肆元。
其餘上訴駁回。
第一、二審及發回前第三審訴訟費用，除確定部分外，由上訴人
負擔二分之一，餘由被上訴人趙阿對、林忠錦、林忠炎、林忠松
、林啟峻、林新枝、林進添負擔二分之一。
本判決第二項於上訴人以新台幣壹佰萬元為被上訴人趙阿對、林
忠錦、林忠炎、林忠松、林啟峻、林新枝、林進添供擔保後，得
為假執行。但被上訴人趙阿對、林忠錦、林忠炎、林忠松、林啟
峻、林新枝、林進添得以新台幣參佰萬元為上訴人供擔保後，免
為假執行。
    事實及理由
一、本件被上訴人林進榮於訴訟中之民國99年2 月27日死亡，其
    繼承人為李梅妹、林振祐、林忠生，有戶籍謄本在卷可稽並
    均經聲明承受訴訟（見本院卷第114 ～120 頁），核與法律
    規定相符，應予准許，先予說明。
二、本件上訴人起訴主張：坐落屏東縣萬丹鄉○○段891-25地號
    土地（下稱系爭土地）為伊所有。詎被上訴人趙阿對、林忠
    錦、林忠炎、林忠松、林啟峻、林進添、林新枝等人（下稱
    趙阿對等7 人）無正當權源，竟共同占有如附圖所示編號B1
    、B2、B3部分，並在B2、B3部分土地上興建建物；另被上訴
    人之林進添、林新枝、林進榮（下稱林進添等3 人），亦共
    同無權占用如附圖所示編號C1、C2部分，並在C1部分土地上
    興建建物，其等均受有相當於租金之不當得利，致伊受有損
    害。伊自得請求被上訴人等將該地上物拆除、返還占用之土
    地及相當租金之利益。爰依物上請求權及不當得利之法律關
    係（侵權行為之法律關係部分，於本院撤回不再主張），提
    起本訴，並聲明求為命：(一)趙阿對等7 人應拆除如附圖所示
    B2、B3部分之建物，將該土地併同B1部分土地返還上訴人，
    並給付上訴人新台幣（下同）83,520元及自95年12月月30日
    （即起訴狀繕本送達翌日）起至返還土地為止，按年給付16
    ,704元。(二)林進添等3 人應拆除附圖所示C1部分之建物，將
    該土地及C2部分土地返還上訴人，並給付上訴人78,300元及
    自95年12月30日（即起訴狀繕本送達翌日）起至返還土地為
    止，按年給付15,660元之判決（上訴人超過上述部分之請求
    ，業經判決其敗訴確定。其另請求原審共同被告江長文返還
    土地及給付相當租金之不當得利部分，則經判決勝訴確定）
    。
三、被上訴人則以：訴外人胡水成前與上訴人之父即被繼承人毛
    象於日據時期有簽訂土地買賣契約書，而向毛象買受坐落屏
    東縣萬丹鄉○○段891 號土地及地上物並受領交付後，再將
    其購買及受領之部分出賣與林新枝之被繼承人林萬等，並交
    付林萬等占有使用，僅均未辦理所有權移轉登記，且林萬等
    亦同意其餘被上訴人占用。又上開土地於85年間為裁判分割
    時，係因其他土地共有人均一致陳稱上訴人之應有部分已出
    賣，乃將由伊等占有之系爭土地分歸上訴人所有。伊等占有
    系爭土地，自非無正當權源。上訴人請求伊等拆屋還地及給
    付相當租金之不當得利，均屬無理等語，資為抗辯。
四、原審經審理後，駁回上訴人之請求。上訴人提起上訴，經本
    院將原判決部分廢棄，並准上訴人上開對趙阿對等7 人與林
    進添等3 人拆屋還地及部分給付金錢之請求，而駁回其餘部
    分（此駁回部分業經確定）。被上訴人提起第三審上訴，經
    最高法院廢棄發回更審。上訴人於本院聲明：(一)趙阿對等7
    人應將坐落屏東縣萬丹鄉○○段891-25地號土地上，如附圖
    所示編號B2、面積222 平方公尺土地上之建物及編號B3、面
    積42平方公尺土地上之建物拆除，將所占用之土地併同編號
    B1、面積664 平方公尺之土地返還上訴人，並給付上訴人83
    ,520元及自95年12月30日起至返還土地之日止，按年給付16
    ,704元。(二)林進添等3 人應將坐落屏東縣萬丹鄉○○段891-
    25地號土地如附圖所示編號C1、面積552 平方公尺土地上之
    建物拆除，將所占用之土地併同編號C2、面積318 平方公尺
    之土地返還上訴人，並給付上訴人78,300元及自95年12月30
    日起至返還土地之日，按年給付15,660元。(三)第一、二審及
    發回前第三審訴訟費用由被上訴人負擔。(四)願供擔保為假執
    行。被上訴人則聲明：(一)上訴駁回。(二)第二審及發回前第三
    審訴訟費用由上訴人負擔。(三)如受不利判決，願供擔保免為
    假執行。
五、兩造爭執及不爭執事項：
  (一)不爭執部分：
  1.系爭891-25地號土地係自同地段891 、891-2 、891-5 、89
    1-8 地號土地經法院為判決合併分割，而由上訴人於89年12
    月29日單獨取得所有權。有土地登記謄本及原審85年度訴字
    第239 號、本院87年度上字第419 號及最高法院89年度台上
    字第1992號判決在卷可稽，並經本院依職權調取該案全卷查
    明屬實（見原審卷第6 、166 ～182 頁）。
  2.趙阿對等7 人共同占用系爭土地上如附圖所示編號B2、面積
    222 平方公尺，B3、面積42平方公尺土地，並興建房屋使用
    ，另占用如附圖所示編號B1、面積664 平方公尺土地。林進
    添等3 人則共同占用如附圖所示編號C1、面積552 平方公尺
    土地興建房屋及占用編號C2、面積318 平方公尺土地。業經
    原審及本院前審會同地政機關派員勘驗現場查明屬實，有勘
    驗筆錄、現場照片及屏東地政事務所測量後製作之複丈成果
    圖在卷可憑（見原審卷第27～29、47、48、61～64頁，本院
    重上卷第73、74頁）。
  3.如上訴人得請求被上訴人返還相當於租金之不當得利，兩造
    均同意以每平方公尺600 元為計算基準（本院重上卷第119
    、145頁）。
  4.上訴人為毛象之繼承人，林新枝為林萬等之繼承人。有戶籍
    資料在卷可稽（見原審卷第97頁）。
  (二)爭執部分：
  1.被上訴人以買賣關係為占用系爭土地之正當權源是否有據。
  2.若上訴人得請求返還相當租金利益時，其金額以若干為適當
    。
六、被上訴人以買賣關係為占用系爭土地之正當權源是否有據部
    分：
  (一)本件上訴人係本於所有權請求拆屋還地，而被上訴人雖對上
    訴人所稱之占有使用狀態不為爭執，但均以係基於買賣關係
    而得合法占有使用為抗辯，因上訴人否認該買賣關係存在。
    則依民事訴訟法第277 條規定，自應就買賣關係存在之有利
    事實負舉證責任。
  (二)本件被上訴人所稱得合法占用之買賣關係，係指訴外人胡水
    成向上訴人之被繼承人即前所有權人毛象購買系爭土地，並
    於受領交付後，再將其購買及受領之部分與林新枝之被繼承
    人林萬等訂立斷賣憑證，並交付林萬等占用，僅均未辦理所
    有權移轉登記。而上訴人為毛象之繼承人，胡水成基於買賣
    及繼承關係自得對上訴人主張有權占用，林萬等與胡水成間
    有買賣關係存在，自得依占有連鎖之法律效果對上訴人主張
    有權占用，又林新枝為林萬等之繼承人，自亦得基於繼承及
    買賣關係對上訴人主張有權占有，至其餘上訴人趙阿對等人
    均係經林新枝之同意而占有，自亦屬有權占用，並提出土地
    買賣契約書（賣方為毛象，買方為胡水成）及斷賣憑證（賣
    方為胡水成，買方為林萬等）為證（見原審卷第104 ～106
    、165 頁，原本則存放本院卷內）。然上訴人否認上開買賣
    文書之真正，則依民事訴訟法第357 條規定，仍應由被上訴
    人舉證證明上開文書之真正。經查：
  1.就毛象與胡水成之買賣契約是否真正部分：
  (1)依被上訴人所提出之土地買賣契約書（見原審卷第104 、10
    5 頁，譯文在第165 頁，原本在本院卷證物袋），全部內容
    係以日文製作，日期記載為日據時期之昭和為11年5 月20日
    （即民國25年5 月20日），出賣人為毛象，買受人為胡水成
    ，買賣標的為「東港郡萬丹庄社皮891 番、、壹甲參分，
    以上所有者毛興，甲方（即毛象）派下持分十分之一」，並
    記載「含地上物全部」及「甲方應於本土地買賣契約書成立
    同時將土地交給乙方（即胡水成）」及「價金壹佰參拾圓，
    訂約日交付貳拾圓，昭和十一年五月末日交付陸拾圓，移轉
    登記時再交付伍拾圓」等語，且貼有日本政府字樣之印花，
    代為書立契約者王水欽之身分亦記載為日據時期之用語「司
    法書士」。參以該文書之紙質老舊泛黃，應屬數十年前之物
    品無誤，而所載土地「所有人毛興」及出賣標的為「毛象之
    派下持分」等情，經與當時該筆891 地號土地在日據時期之
    土地登記簿所登載狀況為「公業毛興」所有，及台灣光復後
    毛象就該土地享有6/24之應有部分及共有人均為毛姓子孫之
    記載相互核對結果，亦屬相符（見原審卷第138 、140 頁，
    本院卷第66～94頁，毛象之持分在891 、891-2 、891-5 、
    891-8 地號上），應可佐證此契約應屬真正。被上訴人之主
    張，應屬可採。
  (2)上訴人雖主張該買賣契約書之內容書寫及訂約雙方（即毛象
    及胡水成）之簽名，均係同一筆跡，自非訂約雙方所為之簽
    名，應無疑義，且所蓋「毛象」之印文，被上訴人亦未能證
    明確係毛象所有，且為毛象所蓋。另該買賣契約書所出售之
    標的為毛象在該土地之持分1/10，亦與毛象之全部持分為6/
    24，並不符合，尚難認為真正等語。然本件買賣係由代書王
    水欽所代為書立，此與日據時期一般人就土地買賣等重要交
    易事項，會委由代書處理以免爭議之情形相符。則就書寫內
    容及買賣雙方之簽名，均由代書代為書立，而屬同一筆跡，
    尚難認與常情有違，且上開書面上蓋有毛象之印文，該印文
    復係以日本人常用之圓形印章所蓋，而毛象確在該土地上有
    持分，且係連同地上物一併出售，並貼有日本政府之印花，
    在形式要件上均已完整具備，亦無與常情相違之處，況契約
    之關係人均已過去，且年代相距久遠，查證已屬不易，自難
    僅以係同一筆跡及毛象之印文難謂真正，而遽否認契約之真
    正。至毛象在該土地上之持分雖為6/24，而非1/10，但買賣
    標的並非必須與其持分相同，出賣人僅將其持分之一部分為
    出賣，亦屬常情，自難以此持分之不同而否定契約之真實性
    ，上訴人上開論述，尚難採信。
  2.胡水成與林萬等之買賣契約是否真正部分：
  (1)依被上訴人所提出之「斷賣憑證」（見原審卷第106 ，原本
    在本院卷證物袋），除買賣當事人之地址所使用「番地」之
    文字，係屬日據時期之用語外，其餘均以繁體中文印刷及書
    立，日期記載為中華民國25年6 月1 日，出賣人為胡水成，
    買受人為林萬等，買賣標的為「屏東市萬丹區社皮891 號、
    、壹甲參分，以上所有者毛興，以上十分之一，註明派下
    毛象出賣與胡水成之份」，並記載「此價金台幣壹佰參拾圓
    正，即日其價金照數親收完畢，茲將該業交付台端（指買受
    人林萬等）掌管」等語，代為書立契約者王水欽之身分則記
    載為光復後之用語「土地代書人」，參以該文書之紙質雖亦
    屬老舊泛黃，而應屬數十年前之物品無誤，但所記載之內容
    有使用「中華民國」、「台幣」、「屏東市」、「土地代書
    人」等非屬日據時期所可能使用之用語，及係以繁體中文印
    製等情，再參酌此斷賣憑證之訂立日期為「民國25年6 月9
    日」，顯屬在日據時期，但依當時情境應不可能使用以印刷
    字體載有「中華民國」之文書，且此項文書與前述毛象出賣
    與胡水成之日期為「昭和11年5 月20日（即民國25年5 月20
    日）」，兩者相距不到2 週，又係由同一人即代書王水欽所
    書立，亦不能有此文書格式及用語上之差異存在，衡情應非
    在日據時期所製作，而應係光復後所為，較符真實。則上訴
    人認並非日據時期當時所製作，應屬可採。
  (2)然本件斷賣憑證在製作日期上雖可認定並非日據時期所為，
    但尚難即遽以認定該買賣關係不存在，如得藉由其他間接事
    證以推論確有買賣時，仍可認定有買賣關係存在。經查，本
    件斷賣憑證上蓋有胡水成之印文，且就在買賣標的上有註明
    係「毛象出賣與胡水成之份」而毛象有將此持分出賣與胡水
    成，為本院所認定，已如前述，參以日據時期之戶籍資料上
    亦記載林萬等之女林月桂、林月妹等人係於昭和15年、17年
    在社皮891 番地出生（見本院重上卷第150 頁），可見林萬
    等在胡水成向毛象購買後，即有在該處居住使用之事實，而
    林萬等之子即林新枝目前仍在該址繼續居住使用。
  (3)再者，證人毛萬來於原審證稱：其父親毛和成為該土地分割
    前之共有人，其有聽父親說胡水成有將土地賣給姓林的等語
    ；證人徐辜耀居證稱：其有聽長輩說被上訴人有向胡水成買
    土地等語；證人江春龍證稱：其有聽長輩說被上訴人是向胡
    水成買土地，而胡水成是向毛象買的，及當時在日據時期，
    毛象偷殺豬被日本人抓走，聽說死在獄中等語；證人李崑勝
    證稱：其為社上村村長，有聽長輩說過被上訴人土地是向胡
    水成買的，被上訴人自出生即居住該處等語（見原審卷第11
    8 ～123 頁）。而證人等所為證言雖均係聽聞自長輩所述，
    然其等與兩造並無任何親戚關係或利害衝突，且確係長期居
    住在該處鄰里之人，而其等均為民國30年次左右出生，適逢
    光復前後不久，又與被上訴人長期近鄰居住相處，就此事實
    所為陳述，亦無任何有虛偽不實之處，在相關買賣關係人均
    已死亡無從查證之情形下，自得參酌此等在該鄰里長期居住
    者所為之陳述而為判斷。況該處屬鄉村聚落，居民以長期居
    住者較多，人際關係較單純，居民間之往來互動亦較熱絡，
    對此居住使用相關訊息之熟悉程度既較深刻，其證言內容應
    具有相當高度之真實性，且多位證人所述內容又均相同，本
    院經斟酌後，認可採信。另經本院調取系爭土地分割訴訟之
    全卷查核結果（即屏東地院85年度訴字第239 號），林新枝
    、林進添於上開分割共有物之案件中，曾具狀參加訴訟，主
    張毛象有出賣其部分持分與胡水成，胡水成再出賣與林萬等
    ，並請求在斟酌分割方法時，將上訴人分在其等占用之位置
    ，以免影響日後請求移轉登記及是否應拆屋還地之權益，有
    該書狀及相關勘驗錄在卷可憑（見本院卷第185 ～209 頁）
    ，而上訴人在該案並未為任何意思表示。故被上訴人主張林
    萬等確有向胡水成買受胡水成向毛象買受之持分，應屬可採
    。至確實之買賣日期，縱非在斷賣憑證所載之民國25年間，
    但既不影響其買賣關係之真實性，且不論何時買受均得採為
    林萬等有權占有之論據，就確切時間部分，自無再為審酌確
    認之必要。
  (4)上訴人雖認證人等並未親自見聞該契約之簽訂，且所為證詞
    均係聽聞他人之陳述，屬傳聞證據，應難採信；至分割取得
    之位置係因上訴人並未實際占用，而其他共有人則有現實占
    用，故才分得被上訴人占用部分等語。然本院係經斟酌全辯
    論意旨，並參酌2 份買賣標的之內容，被上訴人長期居住使
    用系爭土地之事實及證人所為證言之客觀情狀後，而認證人
    所為證言，應與事實相符而可採信；而上訴人在分割訴訟中
    ，並未對被上訴人占用及陳述內容為爭執，亦經本院調卷查
    明。則上訴人所述，本院尚難為其有利之認定。
  3.就買賣契約均為真正時，得否據為有權占有之權源部分：
  (1)按物之出賣人負有將買賣標的物交付買受人之義務，為民法
    第348 條第1 項所明定，則若出賣人已履行項交付義務，在
    買賣關係未經合法解消前，買受人即得本於買賣關係合法有
    權占有買賣標的物，縱在不動產買賣時，因應辦理移轉登記
    始發生所有權移轉之效力，但在未辦理移轉登記前己完成交
    付而由買受人占有時，出賣人自不再本於所有權之權能對買
    受人主張無權占有而請求返還。又買受人在受領買賣標的物
    之交付後，既已取得對出賣人合法占有之權源，享有合法移
    轉占有之權利，則其再將買賣標的物出賣與次買受人，並交
    付次買受人占有使用，就次買受人而言，既係基於合法有效
    之買賣契約而受領交付並占有，基於相同之法理，次買受人
    對買受人自亦得主張有占有使用之合法權源。此時，買受人
    及次買受人既均有合法之占有權源，而出賣人之所有權既應
    受買賣契約之拘束而不得向買受人為主張，自亦不得向次買
    受人為主張。否則，將使已取得對出賣人得合法占有之買受
    人，因出賣人得向次買受人為主張，而使買受人對次買受人
    應負違約責任，對已取得合法占有權源之買受人及次買受人
    而言，均屬行使權利上之不適當，對合法交易安全亦產生衝
    擊，自非合理。
  (2)再者，出賣人將其所有物出賣並交付後，在買賣關係下，其
    所有權之權能已受有限制，而不得對買受人行使物上請求權
    ，則縱買受人將其占有移轉與次買受人，因係基於合法占有
    之權源而來，自不得否定其移轉之合法性。則在出賣人本身
    之所有權權能已受有限制之情形下，亦不有宜再允許其擴張
    回復而得對次買受人為主張，以確保權利行使之誠信及合法
    交易之保障，藉以調和在合法債之關係下，特定關係人間之
    債權得有相對物權化之效果，此即學說上所稱「占有連鎖」
    之法律效果。
  (3)本件上訴人之被繼承人毛象與胡水成間之買賣關係為合法有
    效，並已完成交付買賣標的物（因契約記載含地上物，故應
    可認已有特定位置之交付），則上訴人即不得再本於所有權
    請求胡水成返還；而胡水成與林萬等之買賣契約，亦為合法
    有效，並亦已完成交付（契約記載即胡水成向毛象買受部分
    ），則除胡水成不得向林萬等為主張外，上訴人基於上開占
    有連鎖之法律效果，自亦不得向林萬等為物上請求權之主張
    。故被上訴人稱其等得基於上開買賣契約為合法占有之權源
    ，即屬有據（至得合法占有範圍，詳後述）。
  (4)上訴人雖主張其與林萬等並無買賣關係，基於買賣為債權契
    約及債權之相對性，被上訴人並不得執為合法占有之依據等
    語。但依上開占連鎖之法律效果，本即在調和此種基於連續
    合法買賣關係下之占有權源，而適度限制出賣人即原所有權
    人之權能。故上訴人上開論述，本院尚難為其有利之認定。
  5.就被上訴人得有權占有之範圍部分：
  (1)依上所述，本件被上訴人所稱胡水成與毛象，林萬等與胡水
    成間之買賣契約，雖均可認為真正。但依各該契約所載，買
    受標的部分僅為毛象在該土地持分中之1/10，而依日據時期
    及光復後之土地登記資料所示，毛象在該土地之應有部分（
    持分）為6/24，非僅1/10而已，已如前述。可見毛象並非將
    其應有部分全部出賣與胡水成，則向胡水成買受此應有部分
    之林萬等，自亦無從超越其所買受之範圍而為主張，應甚明
    確。
  (2)經查，本件買賣所載之標的，係記載社皮段891 地號土地，
    面積1 甲3 分，而依日據時期之土地登記資料所載，毛象所
    有之土地分別有同地段891 、891-2 、891-5 、891-8 地號
    4 筆，其面積分別為891 地號部分：1 分7 厘1 毛8 系（即
    1,666 平方尺公尺），891-2 地號部分：2 分8 厘5 毛8 系
    （即2,772 平方公尺），891-5 地號部分：2 分5 厘7 毛0
    系（即2,493 平方公尺），891-8 地號部分：3 分1 厘2 毛
    8 系（即3,034 平方公尺），合計為1 甲0 分2 厘7 毛4 系
    即9,965 平方公尺（見原審卷第139 頁，本院卷第66、68、
    71、74頁）。而上述4 筆土地於85年間為判決分割時，其登
    記面積依序分別為1,595 平方公尺、2,695 平方公尺、2,49
    3 平方公尺、3034平方公尺，合計9,817 平方公尺（見原審
    卷第78頁背面），兩者相差不多（應係測量技術不同所致）
    。則以9,817 平方公尺之6/24計算，為2,454.25平方公尺，
    以1/10計算，則為981.7 平方公尺。再與判決分割之複丈成
    果圖及本件複丈成果圖比對（見原審卷第173 、201 頁），
    可見在分割時另有預留道路1,132 平方公尺，毛象（已由上
    訴人胡毛恨繼承）並應分擔283 平方公尺，而實際單獨取得
    2,171 平方公尺即系爭891-25地號土地及另筆891-23地號土
    地，則林萬等買受部分之981.7 平方公尺亦應分擔道路部分
    之113.2 平方公尺，經扣除此道路分擔部分後，實際可占用
    面積應為868.5 平方公尺（即981.7 －113.2 ＝868.5 ）。
    此面積經核與複丈成果圖所示C1（552 平方公尺，為三合院
    ）、C2（318 平方公尺，為三合院院前空地）合計之870 平
    方公尺相當，且該占用位置亦與被上訴人陳稱之C1部分在買
    賣當時已存在及前述買受標的含地上物之情形相符（見本院
    言詞辯論筆錄）。
  (3)本件買賣契約所買受部分，依上所述，僅為毛象在該土地上
    1/10之應有部分，而毛象原應有部分為6/24，就其餘未出售
    部分，自仍應屬上訴人所有。又從毛象與胡水成及胡水成與
    林萬等間之買賣標的觀之，係包括土地持分及地上物在內之
    買賣，雖在買賣當時屬公業毛興所有，而毛象僅有派下權及
    持分，但光復後既已登記為分別共有，並再經法院為判決分
    割，而由上訴人單獨取得。就此權利之變動歷程及現況而言
    ，上訴人既係本於單獨所有權之權能為請求，則在買賣關係
    之限制下，其權利之行使範圍即應受有限制，且此項限制因
    在買賣時係包括地上物在內，故屬特定位置之買賣，就內部
    法律效果而言，亦應有類似分管之同意，上訴人就出賣之特
    定位置部分，自不得再為拆除及返還之請求。而買賣時已存
    在之地上物係如複丈成果圖所示之C1部分，為被上訴人所自
    陳，且連同屋前空地之C2部分及分擔道路之面積合計結果，
    亦與買受之應有部分換算之面積相當，本院經斟酌後，認上
    訴人就此部分即無再為請求拆屋還地及返相當租金利益之權
    利。又上訴人就此部分係對林進添、林新枝、林進榮（嗣由
    李梅妹、林振祐、林忠生承受訴訟）為請求，而林新枝為林
    萬等之繼承人，既得因繼承林萬等而得主張合法占有，並無
    拆屋還地及返相當租金利益之義務，則上訴人對林進添、李
    梅妹、林振祐、林忠生為相同內容之請求部分，因其等係基
    於林新枝同意而占有使用，上訴人之請求，自亦無從准許。
  (4)至上訴人就複丈成果圖所示B1、B2、B3部分請求對趙阿對等
    7 人拆屋還地部分，雖請求之對象包括林萬等之繼承人林新
    枝在內，但因此部分占用之土地，並不在前述買賣範圍內，
    自無從採為合法占有之權源。而對阿對等7 人雖又抗辯有向
    該土地之其他共有人買受，應得執為合法占有之依據，但因
    土地業已分割為單獨所有，而趙阿對等7 人所稱出賣人之其
    他共有人，其於分割後單獨取得部分並非系爭891-25地號土
    地，參酌共有物分割後就單獨取得部分若有其他共有人之地
    上物時，亦得請求拆除之意旨（強制執行法第131 條參照）
    ，趙阿對等7 人縱有向其他共有人買受持分，亦不得採為對
    上訴人主張有權占有之依據。則上訴人此部分拆屋還地之請
    求，即屬有據。
七、若上訴人得請求返還相當租金利益時，其金額以若干為適當
    部分：
  (一)按無法律上之原因而受有利益，致他人受有損害者，應返還
    其利益。民法第179 條前段定有明文。又無權占用他人土地
    者，通常可享有相當於租金之利益為社會通常之觀念，亦有
    有最高法院61年台上字第1695號判例意旨可供參酌。
  (二)經查，本件趙阿對等7 人共同占用系爭土地如複丈成果圖所
    示編號B1面積664 平方公尺，編號B2面積222 平方公尺及編
    號B3面積42平方公尺，合計928 平方公尺部分，係屬無權占
    用，已如前述，則趙阿對等7 人因而受有相當租金之不當利
    益，並致上訴人受有相當於租金之損害，堪予認定。故上訴
    人依不當得利之法律關係，請求趙阿對等7 人返還此利益，
    並以自起訴狀繕本送達日起回溯5 年起至拆屋還地止之期間
    為範圍，即屬有據。
  (三)本件如上訴人得請求返還相當租金之利益時，兩造均同意以
    每平方公尺600 元計算（此金額較申報地價每平方公尺640
    元為低）。又系爭土地位於屏東縣萬丹鄉之鄉村地區，趙阿
    對等7 人占用之編號B2、B3部分土地，係供建築磚造蓋瓦片
    之平房使用，編號B1部分則為空地使用，房屋四周有鄉道可
    供通行等事實，業經原審及本院前審履勘現場查明屬實，有
    勘驗筆錄及現場照片在卷可稽。本院爰審酌系爭土地之位置
    ，四周商業繁榮程度及該建物屋況老舊等情狀，認上訴人請
    求以上開每平方公尺600 元及占用面積按年息3%核計相當租
    金之利益，應屬適當。依此計算結果，上訴人得請求趙阿對
    等7 人給付之5 年期間部分，為83,520元（計算式：600 ×
    928 ×3/100 ×5 ＝83,520），而每年部分為16,704元（計
    算式：600 元×928 ×3/100=16,704）。上訴人此部分之請
    求，應屬有據。
八、綜上所述，本件被上訴人林進添等3 人抗辯所占用之C1、C2
    部分，得基於買賣及繼承之法律關係而有合法之占有權源，
    應可採信；至被上訴人趙阿對等7 人，則因買賣範圍不包括
    此部分而無合法之占有權源。從而，上訴人本於物上請求權
    及不當得利之法律關係，請求被上訴人趙阿對等7 人應將系
    爭土地上如附圖所示編號B2、面積222 平方公尺、編號B3、
    面積42平方公尺之建物拆除，並將所占用之土地併同編號B1
    、面積664 平方公尺之土地返還上訴人，並給付上訴人83,5
    20元及自起狀繕本送達翌日即95年12月30日起至返還土地之
    日止，按年給付16,704元部分，為有理由，應予准許。至其
    餘請求林進添等3 人拆屋還地及返還相當租金利益部分，則
    無理由，應予駁回。原審就上訴人之請求，在上開應准許部
    分（即被上訴人趙阿對等7 人部分），為上訴人敗訴之判決
    ，並駁回此部分假執行之聲請，尚有未洽。上訴意旨就此部
    分指摘原判決不當，求予廢棄，為有理由，應由本院予以廢
    棄，改判如主文第2 項所示，並因兩造陳明供擔保為假執行
    及免為假執行，而分別酌定相當之擔保金額准許之。又上訴
    人之請求不應准許部分（即被上訴人林進添等3 人部分），
    原審駁回上訴人之請求及假執行之聲請，並無違誤。上訴意
    旨就此部分指摘原判決不當，求予廢棄，為無理由，應予駁
    回。
九、據上論結：本件上訴為一部有理由，一部無理由，依民事訴
    訟法第463 條、第449 條第1 項、第450 條、第78條、第85
    條第1 項、第390 條第2 項、第392 條第2 項，判決如主文
    。
中    華    民    國    100   年    3     月    1     日
                            民事第五庭
                                審判長法官 簡色嬌
                                法      官 陳真真
                                法      官 林紀元
以上正本證明與原本無異。
如對本判決上訴，須於判決送達後20日內向本院提出上訴狀，其
未表明上訴理由者，應於上訴後20日內向本院提出上訴理由書（
均須按他造當事人之人數附繕本）。上訴時應提出委任律師或具
有律師資格之人之委任狀，並依附註條文規定辦理。如委任律師
提起上訴者，應一併繳納上訴審裁判費。
中    華    民    國    100   年    3     月    1     日
                                書  記  官 吳華榮
附註：
民事訴訟法第466 條之1 ：
對於第二審判決上訴，上訴人應委任律師為訴訟代理人，但上訴
人或其法定代理人具有律師資格者，不在此限。
上訴人之配偶、三親等內之血親、二親等內之姻親，或上訴人為
法人、中央或地方機關時，其所屬專任人員具有律師資格並經法
院認適當者，亦得為第三審訴訟代理人。
第1 項但書及第2 項情形，應於提起上訴或委任時釋明之。